【裁判字號】    97,消債更,890
【裁判日期】    970808
【裁判案由】    更生事件
【裁判全文】
臺灣板橋地方法院民事裁定           97年度消債更字第890號
聲  請  人  甲○○
上列當事人聲請消費者債務清理事件之保全處分，本院裁定如下
：
    主  文
本件裁定公告之日起六十日內，臺灣臺北地方法院民事執行處九
十六年度執字第二七六七０號給付票款強制執行事件，就債務人
甲○○對於萬泰醬園之各項薪資債權（包括薪津、獎金、津貼、
補助費、研究費等）所核發移轉命令之強制執行程序應予停止，
但扣押命令之強制執行程序應予繼續。
其餘聲請駁回。
    理  由
一、按法院就更生或清算之聲請為裁定前，得因利害關係人之聲
    請或依職權，以裁定為下列保全處分：(一)債務人財產之保全
    處分；(二)債務人履行債務及債權人對於債務人行使債權之限
    制；(三)對於債務人財產強制執行程序之停止；(四)受益人或轉
    得人財產之保全處分；(五)其他必要之保全處分，消費者債務
    清理條例第19條第1 項定有明文。依其立法理由：「法院就
    更生或清算之聲請為裁定前，為防杜債務人財產減少，維持
    債權人間之公平受償及使債務人有重建更生之機會，有依債
    權人、債務人或依職權為一定保全處分之必要；其內容有：
    就債務人財產，包括債務人對其債務人之債權等，為必要之
    保全處分、限制債務人履行債務及債權人對於債務人行使債
    權、對於債務人財產實施民事或行政執行程序之停止；又為
    確保將來詐害行為、偏頗行為經撤銷後，對受益人或轉得人
    請求回復原狀之強制執行，亦有對之施以保全處分之必要；
    另為求周延，明訂概括事由，許法院為其他必要之保全處分
    ，爰設第一項」，可知消費者債務清理事件，係以債務人之
    財產為基礎，供債務人於一定條件下清理其無擔保之債務，
    故消債者債務清理事件之保全處分，其主要目的係為保持債
    務人之財產，避免債權人透過強制執行程序，或債務人透過
    處分財產之方式，致債務人財產減少，致喪失債務清理之最
    重要基礎，況因本條項除可能適用於更生事件外，亦可能適
    用於清算事件（包括原係更生事件，其後轉換為清算事件之
    類型），故在決定是否准予保全時，應一併考量債務清理事
    件之可能演變，而難單以聲請人之聲請內容而異其標準。從
    而，究竟有無保全之必要，應以是否導致債務人財產減少為
    其最低限度要件，倘不涉及債務人財產減少之行為，均無依
    本條項以裁定加以限制之必要。
二、本件聲請意旨略為：其因不能清償債務，已向本院聲請更生
    ，惟聲請人對萬泰醬園之每月應領之薪資債權，現受臺灣臺
    北地方法院96年度執字第27670號、96年度執字第71730 號
    、96年度執字第75850號、96年度執字第88189號執行在案，
    為防杜債務人財產減少，維持債權人間公平受償及使債務人
    有重建之機會，且此強制執行已嚴重影響債務人之生計，甚
    而影響公司對員工觀感，有喪失工作之虞，爰依消費者債務
    清理條例第19條，聲請停止上開執行案件對債務人之強制執
    行，債權人不得對聲請人行使債權、催收、假扣押、起訴或
    為與起訴有同一效力之行為、停止或限制債務人履行債務及
    債權人對債務人行使債權、對債務人財產之保全處分等語。
三、查聲請人之債權人台新國際商業銀行股份有限公司、美商花
    旗銀行股份有限公司、大眾商業銀行股份有限公司及萬榮行
    銷顧問股份有限公司（原萬泰商業銀行股份有限公司）先後
    針對聲請人對萬泰醬園每月應領之薪資債權聲請強制執行（
    臺灣臺北地方法院執行案號分別96年度執字第27670號、96
    年度執字第71730號、96年度執字第75850號及96年度執字第
    88189號，後3案均併入前案）等情，業經本院調閱前揭執行
    卷宗核閱無訛，並有聲請人所提出之上開執行命令影本在卷
    可查，堪信為真實。
四、按扣押命令之目的在於凍結聲請人之財產，非但未使聲請人
    財產減少，反可避免聲請人任意處分導致財產減少及供日後
    全體債權人間公平受償，且其扣押範圍僅有聲請人對萬泰醬
    園之各項薪資債權3分之1，當無礙於聲請人之生計；另聲請
    人雖主張：其因扣薪之強制執行已嚴重影響債務人之生計，
    影響公司對員工觀感，有喪失工作之虞云云，但並未舉證證
    明如何影響其日常生活必要支出，亦未釋明其工作可能因該
    扣薪命令之執行而受不利影響，亦無法認定此扣薪命令有何
    剝奪其工作受薪權利之可能，尚難據此即謂債權人不得對其
    為任何強制執行行為，故聲請人聲請停止強制執行之全部，
    其中關於扣押命令部分之聲請為無理由，該執行命令應予繼
    續，至於移轉命令之部分，因涉及扣押金額之終局處分，為
    避免聲請人財產減少及維持債權人間公平受償，則有予以保
    全之必要，爰依消費者債務清理條例第19條第1項第3款，裁
    定如主文。
五、聲請人雖另聲請本院裁定命(一)保全債務人之財產；(二)債務人
    履行債務及債權人對於債務人行使債權之限制；(三)債權人不
    得對聲請人行使債權、催收、假扣押、起訴或為與起訴有同
    一效力之行為。惟：
  (1)前揭第1 項聲請，係對自己財產之保全處分，倘就上開財產
    部分本院裁定准許，則聲請人之資產將因保全處分之限制而
    不得加以處分或轉讓，此與聲請人為保留財產以維持生活之
    目的顯有扞格。易言之，聲請保全處分所欲達成之目的反而
    將因保全處分之效力而受限制，其聲請即無從准許，聲請人
    為此項保全處分之聲請，顯有所誤解。
  (2)前揭第2 項聲請，請求為債務人履行債務及債權人對於債務
    人行使債權之限制，惟其中限制債務人履行債務部分，本屬
    聲請人可自行決定之事項，自無以保全處分限制之必要。
  (3)前揭第3 項聲請，係請求債權人不得對聲請人行使債權、催
    收、假扣押、起訴或為與起訴有同一效力之行為，按假扣押
    行為乃在凍結債務人之財產處分權利，避免債務人任意處分
    減少其財產，與前段所指扣押行為效果相同，應無限制之必
    要。至於其餘行為，非但不會造成聲請人財產減少，反足確
    認各債權人之實際債權金額，並提供聲請人辨明權利之機會
    ，亦無限制之必要。是其此部分之聲請為無理由，爰予駁回
    之。
中    華    民    國    97    年    8     月    8     日
                  民事第二庭  法  官  鍾啟煌
上為正本係照原本作成。
本裁定已於民國97年8 月8 日公告，如不服本裁定，應於裁定送
達後10日內，以書狀向本院提出抗告，並繳納抗告費新臺幣一千
元。
中    華    民    國    97    年    8     月    8     日
                              書記官  張國仁


司法院資訊處製作；財團法人民間司法改革基金會備份。
